【裁判字號】    97,停,7
【裁判日期】    970527
【裁判案由】    聲請停止執行
【裁判全文】
臺中高等行政法院裁定
                                     97年度停字第00007號
聲  請  人  甲○○
輔  佐  人  丙○○
相  對  人  臺中縣政府
代  表  人  乙○○
代  理  人  己○○
            丁○○
            戊○○
上列當事人間因聲請停止執行事件，聲請人聲請停止原處分之執
行，本院裁定如下：
    主  文
聲請駁回。
聲請程序費用由聲請人負擔。
    理  由
一、按「於行政訴訟起訴前，如原處分或決定之執行將發生難於
    回復之損害，且有急迫情事者，行政法院亦得依受處分人或
    訴願人之聲請，裁定停止執行。但於公益有重大影響者，不
    在此限。」行政訴訟法第116條第3項定有明文。依此規定，
    於行政訴訟起訴前，對原處分或決定聲請停止執行，其聲請
    權人以受處分人或訴願人為限；而其聲請除須具有急迫情事
    ，且於公益無重大影響者外，並以原處分或決定之執行將發
    生難以回復之損害為前提。又所稱行政處分，依訴願法第3
    條第1項規定，係指中央或地方機關就公法上具體事件所為
    之決定或其他公權力措施而對外直接發生法律效果之單方行
    政行為而言。
二、本件聲請意旨略謂：(一)聲請人與相對人間，因撤銷「大肚鄉
    都市計畫（第1、2次通盤檢討）暨大肚鄉文昌（台紙公司大
    肚舊廠址）市地重劃區無效」，並依法先禁限建速改善之都
    市計畫事件（下稱主案），現由訴願機關內政部函相對人答
    辯審查中，惟依行政訴訟法第116條第1項之規定，將使原處
    分不因聲請人提起訴願或即將之行政訴訟而停止，而本件聲
    請停止執行，已符合行政訴訟法第116條第3項前段規定，鈞
    院自應先就本件聲請停止執行為裁決，至於主案之實體事項
    應待訴願作成決定，再予審理。(二)按該案聲明事項含96年工
    建建使字第02408－02411號建照執照（係該重劃區○○○○街
    上）等，位於新增里住宅含工廠變更非局部變更，受都市計
    畫法第45條：綠地與公共用地面積≧計畫面積10%限制。及
    都市計畫定期通盤檢討實施辦法第17條：都市計畫通盤檢討
    變更土地使用分區規模達1公頃以上之地區、新市區建設地
    區或舊市區更新地區，應劃設不低於該等地區總面積10%之
    公園、綠地、廣場、體育場所、兒童遊樂場用地（亦即綠地
    與公共用地面積不足），並以整體開發方式興闢之；及重劃
    面積23.2699公頃（台紙公司大肚舊廠址）與都市計畫內變
    更「工一」編號第4案22.93公頃不符等地目爭議。(三)依77年
    3 月8日變更大肚都市計畫(第1次通盤檢討)案，77府建都字
    第36741號，都市計畫內變更「工一」編號第4案22.93公頃
    ，細分如下︰住宅區11.85公頃、商業區1.13公頃、學校2.4
    1 公頃、機關0.20公頃、市場0.21公頃、停車場0.22公頃、
    綠地0.2公頃、兒童遊樂場0.64公頃、道路6.07公頃在案。
    該區都市計畫細部計畫於78年2月27日78府工都字第352 11
    號函核准，其重劃計畫書於79年5月24日78府地劃字第09168
    7 號函核准，該區並依據市地重劃實施辦法及都市計畫內容
    於82年間開發並完成登記，重劃面積23.2699公頃，與上開
    原計畫不符。(四)其中國中用地檢討2.41公頃，不符法規2.5
    公頃以上，預留後續再變更。學校區應禁止地目變更。又大
    肚舊廠址上24、25、26廓街區未建之地，台紙與台電或有否
    行政契約，至台紙需轉移第三者始能興建。25廓街區上96年
    工建建使字第02408－02411號建照執照4戶，起造人采富開
    發企業，為新造3樓。另於未釐清通盤檢討鄰里住宅區綠地
    與公共用地不足部分前，台紙公司大肚舊廠址上24、25、26
    廓街區未建之地﹙96年工建建使字第02408－02411號建照執
    照4戶與台電變電所建照﹚，受新增第4鄰里住宅區之綠地與
    公共用地面積不足約束，若有非法不受法律保護原則，其內
    之各項建、使用執照應緩議。﹙23.2699公頃×0.1＝2.3269
    9公頃﹚－﹙停車場0.22公頃＋綠地0.2公頃＋兒童遊樂場0.
    6 4公頃＝1.06公頃﹚＝1.26公頃﹙不足以上﹚(五)聲請人係
    住在第9廓街，已核發之建造執照在重劃區○○○○○街，如
    再建造下去可能影響人口密度，對整體生活環境機能造成影
    響，是聲請人除已依法提起訴願外，因情況緊急，恐向原處
    分機關或受理訴願機關申請停止執行，亦來不及獲適時之救
    濟，為免繼續執行，發生無知第三者受害或待本案確定後增
    加無法彌補之困擾，為此請准裁定：(一)相對人77年3月8日77
    府建都字第36741號「變更大肚都市計畫（第一次通盤檢討
    ）暨大肚鄉文昌（台紙公司大肚舊廠址）市地重劃案」內之
    文教與工業（台電變電所預定地等）、住宅（重劃區之第24
    、25、26廓街之地）等文教區禁止地目變更、餘禁限建（各
    項執照緩議核審核發），暨96年工建建使字第02408-02411
    號建照執照，在本案訴訟裁判確定前，停止執行等語。
三、經查，行為時都市計畫法第26條規定：「都市計畫經發布實
    施後，不得隨時任意變更。但擬定計畫之機關每五年至少應
    通盤檢討一次，依據發展情況並參考人民建議作必要之變更
    。對於非必要之公共設施用地，應予撤銷，並變更其使用。
    」而主管機關依據都市計畫法所為都市計畫之擬定、發布及
    擬定計畫機關依上開都市計畫法第26條規定5年定期通盤檢
    討所作必要之變更，並非直接限制一定區域內人民之權益或
    增加其負擔，揆諸首揭訴願法第3條第1項規定，非屬行政處
    分（司法院釋字第156號解釋理由書第3段參照），自無對之
    聲請停止執行之餘地。次查，系爭「變更大肚都市計畫（第
    一次通盤檢討）案」，乃相對人依據前臺灣省政府77年3月1
    日77府建四字第146647號函核定，於77年3月8日以77府建都
    字第36741號依行為時都市計畫法第16條暨第26條公告，並
    自77年3月15日起開始實施；而「大肚鄉文昌（台紙公司大
    肚舊廠址）市地重劃案」係於「變更大肚都市計畫（第一次
    通盤檢討）案」時已由部分工業區及部分綠地變更為變電所
    用地（變更內容編號4.「工一」。原計畫：工業區；新計畫
    ：綠地、學校用地、道路用地、兒童遊樂場用地、住宅區、
    商業區、市場、停車場、廣場兼機關），其變更理由為：「
    1.造紙工業生產，所產生的廢水，空氣均造成污染，對本鄉
    都市計畫區之整體發展及市容觀瞻妨害甚巨。2.台紙公司71
    年9月14日台紙（71）董字第0927號函承諾為配合大肚鄉之
    整體發展，願無償提供公共設施等用地。3.提供良好之居住
    環境，可吸引就業人口，促進地方繁榮。」附帶條件為：「
    (1)應以市地重劃方式開發。(2)略」等情，業經兩造陳述甚詳
    ，並有相對人77年3月8日77府建都字第36741號公告及「大
    肚都市計畫（第一次通盤檢討）變更內容明細表」（表6-4
    ）在卷可稽，是相對人77年3月8日77府建都字第36741號「
    變更大肚都市計畫（第一次通盤檢討）暨大肚鄉文昌（台紙
    公司大肚舊廠址）市地重劃案」，非屬行政處分甚明。又聲
    請人向內政部提起訴願之請求事項為：「撤銷『大肚鄉都市
    計畫（第一、二次通盤檢討）暨大肚鄉文昌（台紙公司大肚
    舊廠址）市地重劃區無效』，並依法先禁限建速改善」，而
    未就相對人核發之96年工建建使字第02408-02411號建照執
    照提起訴願乙節，亦有聲請人提出之訴願書及訴願補正書附
    卷足憑，故聲請人並非該等建造執照之受處分人或訴願人亦
    甚明確。揆諸首揭說明，聲請人依行政訴訟法第116條第3項
    前段規定為前開停止執行之聲請，於法即有未合，不應准許
    。
四、依行政訴訟法第104條、民事訴訟法第95條、第78條，裁定
    如主文。
中    華    民    國    97    年    5     月    27    日
                臺中高等行政法院第二庭
                          審判長法  官  胡  國  棟
                                法  官  林  金  本
                                法  官  林  秋  華
以上正本證明與原本無異。
如不服本裁定，應於裁定送達後10日內以書狀敘明理由，經本院
向最高行政法院提起抗告（須依對造人數附具繕本）。
中    華    民    國    97    年    5     月    27    日
                                書記官  丁  俊  賢


司法院資訊處製作；財團法人民間司法改革基金會備份。
